臺灣臺中地方法院刑事判決
110年度易字第1716號
公  訴  人  臺灣臺中地方檢察署檢察官
被      告  胡琬妮



選任辯護人  楊佳勳律師
上列被告因業務侵占案件，經檢察官提起公訴（110年度偵字第2
2318號），本院判決如下：
    主  文
胡琬妮犯如附表五所示之各罪，各處如附表五「罪刑」欄所示之
刑，沒收部分如附表五編號1「沒收」欄所示。
    犯罪事實
一、胡琬妮自民國107年8月25日起，為光啟企業股份有限公司（
    下稱光啟公司）之董事長，為從事業務之人，竟為下列之行
    為：
  ㈠基於業務侵占之意圖為自己不法所有之單一接續犯意，接續
    於附表一所示之時間，以易持有為所有之意思，將光啟公司
    申設之兆豐國際商業銀行(下稱兆豐銀行)帳號00000000000
    號帳戶（下稱上開光啟公司兆豐銀行帳戶）內之款項，轉帳
    入與光啟公司無業務往來如附表一所示之他人帳戶及其父親
    胡兩發（已於108年11月2日歿）申設之帳戶，供己私用，其
    各次轉帳時間、金額、轉入帳戶、原因等情節，均詳如附表
    一所示。
　㈡因光啟公司於109年10月26日召開股東臨時會，全面提前改選
    董事及監察人，選出新任董事長為王羽甄（嗣於109年11月2
    0日完成變更登記），胡琬妮已非董事長，詎胡琬妮竟基於
    業務侵占之意圖為自己不法所有之犯意，於109年10月26日
    董事長改選後，不與新任董事長王羽甄辦理交接，而未完成
    交接其持有光啟公司所有如附表二所示之物，且於109年
　　10月27日在臺中市○○區○○路000號光啟公司門口張貼公告，
    表示不再提供上址房地供光啟公司使用，而未返還如附表二
    所示之物與光啟公司，將如附表二所示之物以易持有為所有
    之意思，予以侵占入己，嗣於110年5月28日，將如附表二所
    示之物（連同其他物品）出售與世宸金屬有限公司（下稱世
    宸公司），得款新臺幣（下同）50萬元，後於110年5月31日
    則轉帳50萬元入上開光啟公司兆豐銀行帳戶。
二、案經光啟公司訴請臺灣臺中地方檢察署檢察官偵查起訴。
    理  由
一、程序方面：　
  ㈠按：
　⒈起訴係一種訴訟上之請求，犯罪已經起訴，產生訴訟繫屬及
    訴訟關係，法院即有審判之權利及義務。是以若起訴書犯罪
    事實欄內，對此項行為已予以記載，即為法院應予審判之對
    象。審判之事實範圍，既以起訴之事實（包括擴張之事實）
    為範圍，如事實已經起訴而未予裁判，自屬違背法令，此觀
    刑事訴訟法第379條第12款規定自明。訴經提起後，於符合
    同法第265條之規定，固許檢察官得為訴之追加，但仍以舊
    訴之存在為前提；必要時，檢察官亦得依同法第269條規定
    ，以「撤回書」敘述理由請求撤回起訴；惟單一案件之事實
    ，僅就一部分事實撤回起訴，基於審判不可分之關係，並不
    生撤回效力，而犯罪事實之一部減縮（即起訴事實大於判決
    事實），應分別情形於理由內為說明，刑事訴訟法對此尚無
    所謂擬制撤回起訴之規定。又本法亦無如民事訴訟法設有訴
    之變更之規定，得許檢察官就其所起訴之被告或犯罪事實加
    以變更，其聲請變更，除係具有另一訴訟之情形，應分別辦
    理外，並不生訴訟法上之效力，法院自不受其拘束。司法審
    判實務中，到庭實行公訴之檢察官於其提出之「論告書」或
    於言詞辯論時所為之主張或陳述，常有與起訴書所載犯罪事
    實不盡相同之情形。於此，應先究明其論告時之所述，究屬
    訴之追加、撤回或變更範疇，抑或原本係屬於起訴效力所及
    之他部事實之擴張、或起訴事實之一部減縮，而異其處理方
    式（如屬後者事實之擴張、減縮，應僅在促使法院之注意，
    非屬訴訟上之請求）。除撤回起訴已生效力，其訴訟關係已
    不存在，法院無從加以裁判外，其他各種情形，法院自不得
    僅就檢察官論告時所陳述或主張之事實為裁判，而置原起訴
    事實於不顧（最高法院95年度台上字第2633號判決參照）。
　⒉刑事訴訟法第267條有關檢察官就犯罪事實之一部起訴者，其
    效力及於全部之規定，是為學說所稱之起訴（或公訴）不可
    分原則。而實質上一罪及裁判上一罪，在訴訟法上係一個訴
    訟客體，無從割裂，故其一部分犯罪事實，經檢察官不起訴
    處分確定後，檢察官再就全部犯罪事實提起公訴。經法院審
    理結果，認曾經不起訴處分部分與其他部分均屬有罪，且二
    罪間確具有實質上一罪或裁判上一罪關係時，依上開起訴不
    可分原則，其起訴之效力自及於曾經檢察官不起訴處分確定
    部分，法院應就全部犯罪事實予以審判。而檢察官前所為之
    不起訴處分應認具有無效之原因，不生效力，無確定力之可
    言（最高法院105年度台上字第1036號、101年度台上字第24
    49號判決參照）。此於檢察官就犯罪事實之一部起訴，併於
    起訴書內敘明就其他告訴或移送之犯罪事實，認該部分有犯
    罪嫌疑不足或犯罪構成要件不該當等原因，惟與起訴部分具
    有實質上一罪或裁判上一罪關係，而不另為不起訴之處分情
    形，亦應為相同之處理（最高法院110年度台上字第2055號
    判決參照 ）。
　⒊檢察官起訴書以告訴意旨認被告另犯詐欺及背信罪，但經偵
    查結果，以此部分罪嫌不足，因與起訴業務侵占犯行有牽連
    關係，故不另為不起訴處分，而有所說明，但此項不另為不
    起訴處分，本不具實質之確定力，亦不影響法院在檢察官起
    訴事實之範圍內，認定事實，適用法律職權之行使（最高法
    院81年度台非字第363號判決可參）。
  ⒋查附表四編號1至3部分（即起訴書附件2有關該部分之記載）
    ：
　⑴起訴書附件2已明確記載被告業務侵占「BMW轎車1輛、自小客
    車7178-UA號1臺、得力卡貨車BCT-1290號1臺」（見本院卷
    一第18頁），已就特定犯罪構成要件之社會基本事實具體記
    載，堪認此部分已起訴。而臺灣臺中地方檢察署（下稱臺中
    地檢署）固於110年9月11日以中檢謀善110偵22318字第1109
    088045號函表示BMW轎車車牌號碼為0000-00號，業經該署檢
    察官於110年度偵字第22318號起訴書敘明不另為不起訴處分
    ，請本院自附件列表中刪除等語（見本院卷一第161頁），
    且公訴檢察官於本院審理時固稱：起訴書附件2中之「BMW轎
    車、自小客車7178-UA、得力卡貨車BCT-1290」不在起訴範
    圍等語（見本院卷一第173頁）。然揆諸上開說明，犯罪事
    實之一部減縮（即起訴事實大於判決事實），刑事訴訟法對
    此尚無所謂擬制撤回起訴之規定。是本院就此部分仍應予以
    裁判，先予敘明。
  ⑵至起訴書所犯法條欄固記載告訴意旨所指被告業務侵占車牌
    號碼0000-00、BCT-1290號自用小客車2輛部分，因被告該等
    部分犯罪嫌疑不足，惟此部分如成立犯罪，均與起訴之業務
    侵占行為為裁判上一罪關係，爰不另為不起訴處分等語（見
    本院卷一第11、12頁）。然揆諸前揭說明，此項不另為不起
    訴處分，本不具實質之確定力，亦不影響法院在檢察官起訴
    事實之範圍內，認定事實，適用法律職權之行使，附此敘明
    。
  ㈡證據能力方面：
    按被告以外之人於審判外之陳述，雖不符刑事訴訟法第159
    條之1至第159條之4之規定，而經當事人於審判程序同意作
    為證據，法院審酌該言詞陳述或書面陳述作成時之情況，認
    為適當者，亦得為證據。當事人、代理人或辯護人於法院調
    查證據時，知有第159條第1項不得為證據之情形，而未於言
    詞辯論終結前聲明異議者，視為有前項之同意，刑事訴訟法
    第159條之5定有明文。而其立法意旨在於傳聞證據未經當事
    人之反對詰問予以核實，乃予排斥。惟若當事人已放棄對原
    供述人之反對詰問權，於審判程序表明同意該等傳聞證據可
    作為證據，基於尊重當事人對傳聞證據之處分權，及證據資
    料愈豐富，愈有助於真實發見之理念，此時，法院自可承認
    該傳聞證據之證據能力。經查，本判決所引用下列各項以被
    告以外之人於審判外之陳述為證據方法之證據能力，業經本
    院於準備程序及審判期日時予以提示並告以要旨，而檢察官
    、被告胡琬妮及其辯護人均未爭執證據能力，且迄至本院言
    詞辯論終結前均未聲明異議。本院審酌該等資料之製作、取
    得，尚無違法不當之情形，且均為證明犯罪事實存否所必要
    ，認為以之作為證據應屬適當，揆諸上開規定，自均具證據
    能力。
二、認定犯罪事實所憑證據及理由：
    訊據被告固坦承有為附表一所示之轉帳行為，及光啟公司有
    如附表二所示之物均在臺中市○○區○○路000號廠房內，其未
    交接給任何人，嗣並出售與世宸公司之事實，惟矢口否認有
    何業務侵占犯行，其辯解及其辯護人之辯護意旨為：附表一
    編號1部分，係胡兩發成立光啟公司後，其個人發明多項專
    利供光啟公司製造生產，光啟公司於每月下旬給付胡兩發該
    等費用；附表一編號2部分，係支付胡兩發所有車牌號碼000
    -0000號自用小客車之維修保養費用；附表一編號3部分，被
    告係依胡兩發指示以上開光啟公司兆豐銀行帳戶內款項支付
    胡兩發購買中藥材之費用；附表一編號4部分，被告係依胡
    兩發生前指示，以上開光啟公司兆豐銀行帳戶內款項支付高
    山企業股份有限公司出售骨灰塔位之價金；犯罪事實一、㈡
    部分，因該等物品在光啟公司很久，沒有價值，被告賣掉後
    已轉帳50萬元入上開光啟公司兆豐銀行帳戶等語（見本院卷
    一第174、175、195、197頁）。經查：
　㈠被告自107年8月25日起，為光啟公司之董事長，為從事業務
    之人之情，業據被告於本院審理時自陳在卷（見本院卷一第
    174頁），復有光啟公司變更登記表在卷可稽（見本院卷二
    第123至127頁）。而因光啟公司於109年10月26日召開股東
    臨時會，全面提前改選董事及監察人，選出新任董事長為王
    羽甄（嗣於109年11月20日完成變更登記），被告已非董事
    長之情，亦有光啟公司變更登記表、董事會會議紀錄、109
    年度股東臨時會議事錄（節本）、臺中市政府109年11月20
    日府授經商字第10907623720號函在卷可查（見本院卷二第1
    29至133頁、本院卷三第133至142頁），堪以認定。
　㈡犯罪事實一、㈠部分：
　⒈被告於附表一所示之時間，將上開光啟公司兆豐銀行帳戶內
    如附表一所示之款項，轉帳入如附表一「轉入帳戶」欄所示
    帳戶之情，已據被告於本院審理時自陳在卷（見本院卷一第
    174、175頁），並有上開光啟公司兆豐銀行帳戶基本資料、
    轉帳交易紀錄、交易明細在卷可查〈見臺中地檢署110年度他
    字第2177號卷（下稱他卷）第29至98、403、405、419、421
    、427、429、433、435頁），堪以認定。另胡兩發為被告父
    親，已於108年11月2日歿之情，有戶役政資訊網站查詢個人
    資料查詢在卷可參，亦堪認定。
　⒉附表一編號1部分：
　　被告雖辯稱：胡兩發成立光啟公司後，其個人發明多項專利
    供光啟公司製造生產，光啟公司於每月下旬給付胡兩發該等
    費用等語（見本院卷一第197頁），然告訴人光啟公司具狀
    否認此情（見本院卷三第91、92頁）。而被告就此僅提出網
    路上所搜尋有關發明人、專利權人為胡兩發之大陸地區網頁
    列印資料為證（見本院卷三第143、145頁），就該等專利是
    否確係由胡兩發提供給光啟公司製造生產，約定之報酬為何
    等事項，完全未提出任何證據證明之，實難憑信。況依被告
    之辯護人於本院審理時所稱：胡兩發所研發的專利主要製造
    生產基地在大陸地區之工廠，而大陸地區之工廠於107年間
    已沒有在經營等語（見本院卷三第20、21頁），則倘光啟公
    司在大陸地區之工廠於107年間已無營運，更難認有何使用
    胡兩發專利以製造生產而依約定要給付胡兩發報酬之情形，
    是被告前揭所辯，顯難憑採。
　⒊附表一編號2至4部分：
　⑴附表一編號2部分：　
　　車牌號碼000-0000號自用小客車於106年3月29日至108年9月
    27日期間登記車主為胡兩發，而被告於108年5月9日轉帳如
    附表一編號2之款項至賓德車坊國際有限公司負責人鄭經緯
    所申設之玉山銀行0000000000000號帳戶，用以支付車牌號
    碼000-0000號自用小客車於108年5月6日在賓德車坊國際有
    限公司維修保養之費用之情，業據被告於本院審理時所不爭
    執（見本院卷一第195頁），復有汽車車主歷史查詢、經濟
    部商工登記公示資料查詢服務、賓德汽車維修單據影本在卷
    可查（見本院卷三第25頁、他卷第423、425頁）。被告於本
    審理時稱：車牌號碼000-0000號自用小客車之登記車主及實
    際使用人均係胡兩發，因為胡兩發在忙，故請我牽去保養維
    修等語（見本院卷三第42頁）。則車牌號碼000-0000號自用
    小客車既係胡兩發所有，且供胡兩發私用，被告為胡兩發將
    車牌號碼000-0000號自用小客車交與賓德車坊國際有限公司
    維修保養後，該車之保養維修費用應由胡兩發自行負擔，或
    被告自行為胡兩發負擔，則被告以光啟公司之款項支付車牌
    號碼000-0000號自用小客車保養維修費用，並非正當事由。
　⑵附表一編號3部分：
　　證人宋勇德於本院審理時證稱：胡兩發自108年3月起陸續向
    其所經營之承德藥行購買200帖的藥，如附表一編號3所示轉
    入其申設帳戶之款項係胡兩發向其購買中藥材之費用，其和
    胡兩發都是用傳真或電話交易等語（見本院卷三第14至19頁
    ），復有營業登記資料公示查詢附卷可參（見本院卷一第25
    5頁）。起訴書就此部分原載被告轉帳係用以支付與光啟公
    司業務無關之寵物食品、用品貨款，業經公訴檢察官當庭更
    正為支付胡兩發個人疾病之醫藥費用等語（見本院三卷第20
    頁）。而胡兩發個人購買中藥材之費用，應由胡兩發或其家
    人（包含被告）自行負擔，被告辯稱其依胡兩發指示以上開
    光啟公司兆豐銀行帳戶內款項支付此部分之款項（見本院卷
    一第195頁），並非正當事由。
　⑶附表一編號4部分：
　　高山企業股份有限公司係經營殯葬設施等之情，有經濟部商
    工登記公示資料查詢服務附卷可查（見他卷第437頁）。被
    告固辯稱：如附表一編號4所示轉帳，其係依胡兩發生前指
    示，以上開光啟公司兆豐銀行帳戶內款項支付高山企業股份
    有限公司出售骨灰塔位之價金，被告於胡兩發過世後，將胡
    兩發之骨灰供奉於此等語，並提出出殯照片為證（見本院卷
    一第197、257、259頁）。然有關胡兩發之殯葬費用，應由
    胡兩發生前自行負擔或由胡兩發之家屬（包含被告）負擔，
    被告以上開光啟公司兆豐銀行帳戶內款項支付此部分之款項
    ，並非正當事由。
　⑷被告固辯稱：光啟公司經營資金短缺時，則由前董事長亦即
    最大股東胡兩發注入資金，光啟公司帳上經常性餘額不足，
    就有資金透過網銀轉入公司帳戶，用以支付當月公司員工薪
    資及開銷等語（見本院卷一第197頁）。然光啟公司為股份
    有限公司，有獨立法人格，胡兩發生前縱有轉帳款項入光啟
    公司帳戶，其原因有多端，且此與被告是否可以光啟公司之
    款項支付胡兩發私人原因之花費無關。是被告此之所辯，並
    不影響其有業務侵占犯行。
　⒋被告無正當理由，將上開光啟公司兆豐銀行帳戶內之款項轉
    入與光啟公司無業務往來如附表一所示之他人帳戶及其父親
    胡兩發申設之帳戶，供己私用，堪認就該等款項係以易持有
    為所有之意思予以侵占入己。
　㈢犯罪事實一、㈡部分：
　⒈起訴書犯罪事實一、㈡記載：「……在光啟公司設於臺中市○○區
    ○○路000號之辦公室，未依約定完成董事長交接持有之附件2
    所示機械設備、辦公設備等物品，並於109年10月27日張貼
    公告於上開地點門口表示拒絕返還，後於110年5月28日，將
    光啟公司坐落在上址辦公室之房屋、土地，以及放置在該處
    之光啟公司所有機械設備、辦公設備等物品，一併出售予世
    宸金屬有限公司（下稱世宸公司），而將上開物品據為己有
    。」等語，然被告及其母親鄭蓉蔚當時為臺中市○○區○○路00
    0號即臺中市○○區○○段000○號建物暨其坐落土地即同段982、
    983號等土地之所有權人之情，有前揭建物、土地之異動索
    引在卷可查（見本院卷一第63至87頁），且公訴檢察官於本
    院審理時復當庭敘明上址辦公室之房屋、土地並非起訴之業
    務侵占標的等語（見本院卷一第173頁），是堪認前揭起訴
    書所載，應係指被告將「附件2所示機械設備、辦公設備」
    等物品據為己有，先予敘明。
　⒉光啟公司於109年10月26日召開股東臨時會，全面提前改選董
    事及監察人，選出新任董事長為王羽甄（嗣於109年11月20
    日完成變更登記），被告已非董事長之情，業如前述。被告
    於109年10月26日光啟公司董事長改選後，並未完成交接其
    持有光啟公司所有如附表二所示之物，且於109年10月27日
    在臺中市○○區○○路000號光啟公司門口張貼公告，表示不再
    提供上址房地供光啟公司使用，而未返還如附表二所示之物
    與光啟公司，嗣於110年5月28日，將前揭物品（連同其他物
    品）出售與世宸公司，得款50萬元之情，業據被告於本院審
    理時自陳：如附表二所示之物品都在上址光啟公司廠房裡面
    ，後來賣給世宸公司，在賣給世宸公司之前，上開物品我都
    沒有交接給任何人等語（見本院卷一第175頁），並有光啟
    公司108年12月31日財產目錄、張貼於臺中市○○區○○路000號
    之告示翻拍照片、手寫不動產買賣契約書附約、世宸公司11
    0年7月7日陳報狀、匯款申請書影本附卷可查（見他卷第99
    、101、461、463、491頁）。
　⒊基上可知，光啟公司於109年10月26日時有如附表二所示之物
    放置在臺中市○○區○○路000號處，因光啟公司於109年10月26
    日召開股東臨時會，全面提前改選董事及監察人，選出新任
    董事長為王羽甄，被告已非董事長，卻不與新任董事長王羽
    甄辦理交接其持有光啟公司所有如附表二所示之物，復拒絕
    告訴人光啟公司使用該等物品，又禁止告訴人光啟公司人員
    進入，致告訴人光啟公司所有如附表二所示之物置於承租辦
    公室無法取出。嗣被告於110年5月28日，逕自將如附表二所
    示之物（連同其他物品）出售與世宸公司，得款50萬元。堪
    認被告以易持有為所有之意思，將如附表二所示之物予以侵
    占入己，嗣後並予以處分。
　⒋按侵占罪係即成犯，凡對自己持有他人所有物，有變易持有
    為所有之意思時，即應構成犯罪，縱事後將侵占之物設法歸
    還，亦無解於罪名之成立（最高法院30年度上字第2902號判
    決、76年度台上字第4587號判決要旨可資參照）。被告雖於
    110年5月31日轉帳50萬元入上開光啟公司兆豐銀行帳戶，有
    上開光啟公司兆豐銀行帳戶交易明細、被告所申設兆豐銀行
    帳戶（帳號詳卷）之交易明細在卷可查（見本院卷一第287
    頁、本院卷二第27至31頁），然揆諸前揭說明，此仍無解於
    被告業務侵占罪之成立。
　㈣綜上所述，被告前揭所辯，實難憑採，本案事證明確，被告
    上揭犯行，均洵堪認定，皆應予依法論科。
三、論罪科刑：
  ㈠按刑法第336條第2項原規定「對於業務上所持有之物，犯前
    條第1項之罪者，處6月以上、5年以下有期徒刑，得併科3千
    元以下罰金。」，經總統於108年12月25日修正公布為「對
    於業務上所持有之物，犯前條第1項之罪者，處6月以上5年
    以下有期徒刑，得併科9萬元以下罰金。」，並自108年12月
    27日生效施行。而其中中段「6月以上、5年以下」修正為「
    6月以上5年以下」，僅係文字修正，並無有利、不利情形。
    且因上開條文於72年6月26日後並未修正，故於94年1月7日
    刑法修正施行後，所定罰金之貨幣單位為新臺幣，且其罰金
    數額依刑法施行法第1條之1第2項前段規定提高為30倍。本
    次修法僅係文字修正及將上開條文之罰金數額調整換算後予
    以明定，則適用法律之結果並無任何差異，是應逕予適用上
    開條文現行之規定，毋庸為新舊法之比較。　
  ㈡核被告就犯罪事實一、㈠、㈡所為，均係犯刑法第336條第2項
    業務侵占罪。
　㈢被告於犯罪事實一、㈠之時間，將其業務上所持有如附表一所
    示之款項，以如附表一所示之方式予以侵占入己，係於密切
    接近之時地實施，且係侵害同一之法益，各行為之獨立性極
    為薄弱，依一般社會健全觀念，在時間差距上，難以強行分
    開，在主觀上顯係基於單一之犯意，接續業務侵占，應認係
    屬接續犯，而為包括之一罪。
　㈣被告就犯罪事實一、㈠、㈡之犯罪時間明顯可分，且犯罪手段
    不同，應認被告就其所犯上開業務侵占罪2罪間，犯意各別
    ，行為互殊，應予分論併罰。
  ㈤爰審酌被告不思以正當途徑獲取財物，竟利用從事業務之機
    會，侵占告訴人光啟公司之上開款項、物品，致生損害於告
    訴人光啟公司，實屬不該，應予相當之非難，並衡酌被告犯
    罪之動機、目的、手段、告訴人光啟公司所受之損害、被告
    犯罪後之態度，已將犯罪事實一、㈡犯罪所得變得之款項轉
    帳入上開光啟公司兆豐銀行帳戶以返還告訴人光啟公司，業
    如前述，又兼衡被告前無刑事前科記錄，有臺灣高等法院被
    告前案紀錄表在卷可按，及其教育智識程度、生活狀況（詳
    見本院卷三第42頁）等一切情狀，分別量處如附表五「罪刑
    」欄所示之刑，並各諭知易科罰金之折算標準。
　㈥按數罪併罰之案件，於審判中，現雖有科刑辯論之機制，惟
    尚未判決被告有罪，亦未宣告其刑度前，關於定應執行刑之
    事項，欲要求檢察官、被告或其辯護人為充分辯論，盡攻防
    之能事，事實上有其困難。關於數罪併罰之案件，如能俟被
    告所犯數罪全部確定後，於執行時，始由該案犯罪事實最後
    判決之法院所對應之檢察署檢察官，聲請該法院裁定之，無
    庸於每一個案判決時定其應執行刑，則依此所為之定刑，不
    但能保障被告(受刑人)之聽審權,符合正當法律程序，更可
    提升刑罰之可預測性，減少不必要之重複裁判，避免違反一
    事不再理原則情事之發生（最高法院1l0年度台抗大字第489
    號裁定見解可資參照）。準此，本案就被告所犯各罪，爰不
    合併定其應執行之刑，附此敘明。
四、沒收部分：
　㈠被告就犯罪事實一、㈠業務侵占之555,279元並未扣案，且未
    實際合法發還被害人光啟公司，本院酌以如宣告沒收，並查
    無刑法第38條之2第2項過苛調節條款之適用，是應依刑法第
    38條之1第1項前段、第3項規定，於被告所犯之該罪項下，
    宣告沒收之，於全部或一部不能沒收或不宜執行沒收時，追
    徵其價額。
　㈡被告就犯罪事實一、㈡所業務侵占如附表二所示之物，被告已
    於110年5月28日，將如附表二所示之物（連同其他物品）出
    售與世宸公司，得款50萬元，後於110年5月31日則轉帳50萬
    元入上開光啟公司兆豐銀行帳戶之情，已如前述，則被告變
    賣如附表二所示之物所得款項，屬刑法第38條之1第4項所稱
    變得之物，仍屬被告本案之犯罪所得，而被告已於110年5月
    31日轉帳50萬元入上開光啟公司兆豐銀行帳戶，業有如前述
    ，是堪認被告就此部分之犯罪所得已實際合法發還被害人光
    啟公司，依刑法第38條之1第5項規定，爰不予宣告沒收、追
    徵。
五、不另為無罪諭知部分：
  ㈠公訴意旨另以：
　⒈被告基於業務侵占之接續犯意，擅自將上開光啟公司兆豐銀
    行帳戶內，依附表三所示之時間，轉入已故前董事長胡兩發
    申設之帳戶供自己私用。
  ⒉被告接續同一業務侵占之犯意，於109年10月26日董事長改選
    後，在光啟公司設於臺中市○○區○○路000號之辦公室，未依
    約定完成董事長交接持有如附表四所示之物，並於109年10
    月27日張貼公告於上開地點門口表示拒絕返還，後於110年5
    月28日，將光啟公司坐落在上址辦公室之房屋、土地（公訴
    檢察官於本院審理時已當庭敘明上址辦公室之房屋、土地並
    非起訴之業務侵占標的），以及放置在該處之光啟公司所有
    如附表四所示之物，一併出售予世宸公司，而將上開物品據
    為己有。
  ⒊而認被告除前述經認定有罪之部分外，亦涉犯刑法第336條第
    2項業務侵占罪嫌等語。
  ㈡按犯罪事實應依證據認定之，無證據不得認定犯罪事實；不
    能證明被告犯罪者應諭知無罪之判決，刑事訴訟法第154條
    第2項、第301條第1項分別定有明文。次按認定犯罪事實所
    憑之證據，雖不以直接證據為限，間接證據亦包括在內；然
    無論直接或間接證據，其為訴訟上之證明，須於通常一般之
    人均不致於有所懷疑，而得確信其為真實之程度者，始得據
    之為有罪之認定，倘其證明尚未達到此一程度，而有合理性
    懷疑之存在時，即難遽採為不利被告之認定（最高法院76年
    度台上字第4986號判決可供參照）。再按刑事訴訟法第161
    條第1項規定：檢察官就被告犯罪事實，應負舉證責任，並
    指出證明之方法。因此，檢察官對於起訴之犯罪事實，應負
    提出證據及說服之實質舉證責任。倘其所提出之證據，不足
    為被告有罪之積極證明，或其指出證明之方法，無從說服法
    院以形成被告有罪之心證，基於無罪推定之原則，自應為被
    告無罪判決之諭知（最高法院92年度台上字第128號判決足
    資參照）。
  ㈢公訴意旨認被告此部分涉犯刑法第336條第2項業務侵占罪嫌
　　，無非係以：⒈被告於偵查中之供述、⒉兆豐銀行轉帳交易紀
    錄、⒊張貼於臺中市○○區○○路000號之告示翻拍照片、⒋光啟
    公司108年12月31日財產目錄、辦公室內照片、⒌臺中法院郵
    局109年12月21日存證號碼3180號存證信函、⒍手寫不動產買
    賣契約書附約、世宸公司110年7月7日之陳報狀、匯款申請
    書影本等資為論據。訊據被告堅決否認有業務侵占犯行，其
    辯解及其辯護人之辯護意旨為：附表三之款項係上開光啟公
    司兆豐銀行帳戶當日網際轉入後隨即網際轉出至公司員工帳
    戶，係轉帳給員工的薪資等語（見本院卷一第174、175、19
    3、195頁），其餘辯解同前。
　㈣經查：
　⒈附表三部分：
　　被告於附表三所示之時間，將上開光啟公司兆豐銀行帳戶內
    如附表三所示之款項，轉入如附表三「匯入帳戶」欄所示之
    帳戶之情，已據被告於本院審理時自陳在卷（見本院卷一第
    174、175頁），並有上開光啟公司兆豐銀行帳戶基本資料、
    轉帳交易紀錄、交易明細在卷可查（見他卷第29至98、397
    、401、407、411、413、417頁），堪以認定。而被告辯稱
    ：告訴人光啟公司於每月10日發放薪資，除由公司帳戶撥款
    發放外，亦會由告訴人光啟公司帳戶轉入董事長胡兩發帳戶
    再轉出至員工帳戶，附表三之款項經勾稽胡兩發申設之兆豐
    銀行帳號00000000000號帳戶存款往來明細查詢，均係上開
    光啟公司兆豐銀行帳戶當日網際轉入後隨即網際轉出至公司
    員工帳戶，係轉帳給員工的薪資等語（見本院卷一第175、1
    93、195頁），並提出胡兩發申設之兆豐銀行帳號000000000
    00號帳戶存款往來明細查詢為證（見本院卷一第205至254頁
    ），此情業經告訴人光啟公司具狀所是認（見本院卷二第57
    頁），復經告訴代理人於本院審理時稱：就附表三部分不主
    張被告有業務侵占等語（見本院卷三第29、30頁）。是被告
    就附表三轉帳部分僅係作為支付薪資給告訴人光啟公司員工
    之方法，即難認為業務侵占行為。
　⒉附表四部分： 
　⑴附表四編號1至3部分：
　　起訴書就附件2其中BMW轎車（即附表四編號1）部分，並未
    明確記載車牌號碼，而臺中地檢署於110年9月11日以中檢謀
    善110偵22318字第1109088045號函表示BMW轎車車牌號碼為0
    000-00號等語（見本院卷一第161頁）。且被告於本院審理
    時稱：光啟公司除了車牌號碼0000-00號自小客車、BCT-129
    0號自用小貨車外，沒有其他汽車，起訴書附件2財產目錄上
    所記載BMW轎車即係指車牌號碼0000-00號自小客車等語（見
    本院卷一第175頁）。是堪認起訴書附件2所載「BMW轎車」
    、「自小客車7178-UA」均係指車牌號碼0000-00號自小客車
    ，先予敘明。查：車牌號碼0000-00號自小客車於108年12月
    17日由光啟公司過戶與邱文欽，嗣邱文欽於108年12月20日
    過戶與鄭蓉蔚，鄭蓉蔚再於110年3月16日過戶與謝仁輝之情
    ，有車輛異動登記書、汽車車主歷史查詢在卷可參（見他卷
    第521至523頁、本院卷一第93頁），可知車牌號碼0000-00
    號自用小客車於109年10月26日光啟公司董事長改選時，已
    非光啟公司之財產，並無證據足認被告將之以易持有為所有
    之意思，予以侵占入己後出售與世宸公司。再車牌號碼000-
    0000號自用小貨車目前登記車主仍為光啟公司，且為光啟公
    司實際持有管領中之情，業據告訴代理人於本院審理時自陳
    在卷（見本院卷三第28頁），並有公路監理電子閘門、汽車
    車主歷史查詢在卷可查（見他卷第135頁、本院卷一第101頁
    ），是難認被告有將車牌號碼000-0000號自用小貨車占為己
    有或逕予處分之行為。
　⑵附表四編號4至7部分：
　　起訴書附件2所載「隔間工程、拆除清運、隔間防火門工程
    、消防設備」（即附表四編號4至7部分），並無明確指出具
    體物品，而公訴檢察官於本院審理時稱：此部分工程及設備
    依民法附合或添附，已屬於臺中市○○區○○路000號建物部分
    ，在法律上視為同一不動產標的等語（見本院卷三第11頁）
    。且被告於本院審理時稱：前揭所指之具體物品為何我不清
    楚，因為臺中市○○區○○路000號建物已整個辦公室都賣給世
    宸公司，世宸公司已經重新裝潢，故無法拍照提出。而按動
    產因附合而為不動產之重要成分者，不動產所有人，取得動
    產所有權；依前4條之規定，動產之所有權消滅者，該動產
    上之其他權利，亦同消滅，民法第811條、第815條分別定有
    明文。則起訴書附件2就「隔間工程、拆除清運、隔間防火
    門工程、消防設備」並無記載具體物品為何，且「拆除清運
    」似非物品；「隔間工程、隔間防火門工程、消防設備」之
    施作，衡以社會常情，多已因附合而為建物之重要成分，而
    由建物之所有人取得其所有權，則被告及其母親鄭蓉蔚為臺
    中市○○區○○路000號即臺中市○○區○○段000○號建物所有權人
    之情，有前揭建物之異動索引在卷可查（見本院卷一第85、
    96頁），是被告縱就如附表四所示「隔間工程、拆除清運、
    隔間防火門工程、消防設備」與其及母親所共有之臺中市○○
    區○○路000號建物併予出售，亦難認有業務侵占之犯意或行
    為。
  ㈤綜上所述，檢察官提出之證據，尚不足以使本院認定被告有
    此部分業務侵占犯行，本院無從形成被告此部分有罪之確信
    。此外，本院復查無其他證據，足資證明被告有檢察官所指
    此部分犯行。惟此部分倘成罪，與檢察官已起訴且經前開本
    院認定有罪部分，具有接續犯之裁判上一罪關係或單純一罪
    關係，此部分爰不另為無罪之諭知。
據上論斷，應依刑事訴訟法第299條第1項前段，刑法第336條第2
項、第41條第1項前段、第38條之1第1項前段、第3項，刑法施行
法第1條之1第1項，判決如主文。　　
本案經檢察官黃靖珣提起公訴，檢察官張凱傑到庭執行職務。
中　　華　　民　　國　　110 　年　　12　　月　　15　　日
                  刑事第四庭    審判長法  官  黃佳琪
　　　　　　　　　
                                      法  官  劉依伶
　　　　　　　　　　　　　　　　　　　
                                      法　官　魏威至 
以上正本證明與原本無異。
如不服本判決，應於送達判決後20日內向本院提出上訴書狀，並
應敘述具體理由；其未敘述上訴理由者，應於上訴期間屆滿後20
日內向本院補提理由書（均須按他造當事人之人數附繕本）「切
勿逕送上級法院」。
告訴人或被害人對於判決如有不服具備理由請求檢察官上訴者，
其上訴期間之計算係以檢察官收受判決正本之日期為準。
                                      書記官  顏偉林
中　　華　　民　　國　　110 　年　　12　　月　　16　　日


附表一：
編號 時間 金額 轉入帳戶 原因 轉帳交易紀錄 卷頁 1（起訴書附表編號2） 108年11月 20日 56,000元 胡兩發申設之兆豐銀行帳號00000000000號帳戶 胡兩發已故，難認與光啟公司有何相關業務。 他卷第403、405頁 2 （起訴書附表編號5） 108年5月9日 24,449元 鄭經緯申設之玉山銀行帳號0000000000000號帳戶 支付車主為胡兩發之車牌號碼000-0000號自用小客車維修、保養費用。 他卷第419、421頁 3 （起訴書附表編號6） 108年10月 15日 216,815元 宋勇德申設之板信銀行帳號00000000000000號帳戶 支付胡兩發個人疾病之醫藥費用〈起訴書原載支付與光啟公司業務無關之寵物食品、用品貨款，業經公訴檢察官當庭更正（見本院三卷第20頁）〉 。 他卷第427、429頁 4 （起訴書附表編號7） 108年11月 7日 258,015元 高山企業股份有限公司申設之第一銀行帳號00000000000號帳戶 支付與光啟公司業務無關之胡兩發喪葬費用。 他卷第433、435頁 
附表二：
編號 財產名稱 1 實驗測試用混煉與成型設備1臺 2 熱壓機1臺 3 金屬檢出機1臺 4 油壓裁斷機1臺 5 油壓裁斷機1臺 6 全迴轉標準梭1臺 7 工業用縫紉機4臺 8 高週波塑膠熔接機1臺 9 模具1個 備註：詳見他卷第101頁  
附表三：
編號 時間 金額 匯入帳戶 經查受領人性質 1 （即起訴書附表編號1） 108年11月 12日 147,836元 胡兩發申設之兆豐銀行帳號00000000000號帳戶 胡兩發已故，難認與光啟公司有何相關業務。 2 （即起訴書附表編號3） 108年12月 10日   140,000元 胡兩發申設之兆豐銀行帳號00000000000號帳戶 胡兩發已故，難認與光啟公司有何相關業務。 3 （即起訴書附表編號4） 109年1月10日 148,530元 胡兩發申設之兆豐銀行帳號00000000000號帳戶 胡兩發已故，難認與光啟公司有何相關業務。 
附表四：
編號 財產名稱 1 BMW轎車1輛 2 自小客車7178-UA號1臺 3 得力卡貨車BCT-1290號1臺 4 隔間工程1式 5 拆除清運1式 6 隔間防火門工程1式 7 消防設備1個 
附表五
編號 犯罪事實 罪刑 沒收 1 犯罪事實一、㈠ 胡琬妮犯業務侵占罪，處有期徒刑陸月，如易科罰金，以新臺幣壹仟元折算壹日。 未扣案犯罪所得新臺幣伍拾伍萬伍仟貳佰柒拾玖元沒收，於全部或一部不能沒收或不宜執行沒收時，追徵其價額。 2 犯罪事實一、㈡ 胡琬妮犯業務侵占罪，處有期徒刑陸月，如易科罰金，以新臺幣壹仟元折算壹日。  

附錄論罪科刑法條：
中華民國刑法第336條
對於公務上或因公益所持有之物，犯前條第1項之罪者，處1年以
上7年以下有期徒刑，得併科15萬元以下罰金。
對於業務上所持有之物，犯前條第1項之罪者，處6月以上5年以
下有期徒刑，得併科9萬元以下罰金。
前2項之未遂犯罰之。